【裁判字號】    94,智,3
【裁判日期】    970616
【裁判案由】    排除侵害
【裁判全文】
臺灣新竹地方法院民事判決                 94年度智字第3號
原      告  日商．羅沐股份有限公司即株式社
即反訴被告
法定代理人  甲○○○○
訴訟代理人  陳君慈律師
            陳和貴律師
            楊益昇律師
被      告  圓創科技股份有限公司
即反訴原告
                        號2樓.
法定代理人  乙○○
                        號2樓.
訴訟代理人  丁○○
            陳哲宏律師
            翁雅欣律師
複代理人    李佳玲律師
上列當事人間排除侵害事件，本院於民國97年5月16日辯論終結
，判決如下：
    主  文
原告之訴及假執行之聲請均駁回。
訴訟費用由原告負擔。
反訴被告應給付反訴原告新台幣陸佰參拾柒元及自民國九十四年
七月五日起至清償日止按年息百分之五計算之利息。
反訴訴訟費用由反訴被告負擔五千分之一，餘由反訴原告負擔。
本判決第三項得假執行。
反訴原告其餘之訴及假執行之聲請均駁回。
    事實及理由
甲、程序部分：
一、按外國人所屬之國家與中華民國如未共同參加保護專利之國
    際條約或無相互保護之條約、協定或由團體、機構互訂經濟
    部核准保護專利之協議，或對中華民國國民申請專利，不予
    受理者，其專利申請得不予受理；又未經認許之外國法人或
    團體，就本法規定事項得提起民事訴訟。但以條約或其本國
    法令、慣例，中華民國國民或團體得在該國享受同等權利者
    為限，專利法第四條、第九十一條分別定有明文。足見外國
    人得否於我國申請專利權及提起專利權之民事訴訟，以其所
    屬國與我國間是否有互惠原則為準。查我國於91年1月1日正
    式加入世界貿易組織（WTO），日本則於84年起即為世界貿
    易組織之會員國，WTO會員國所須遵守之「與貿易相關之智
    慧財產權協定」（Agreements on Trad e-Related Aspects
    of Intellectual Property Rights）於第3條明定「國民待
    遇原則」，即「各會員國對於其他會員體國民之智慧財產權
    保護不得低於本國人所得享有之保護」，於第42條規定：「
    各會員國應賦予權利人就本協定所規範之智慧財產權執行之
    民事訴訟程序之權利」，準此，我國與日本國間依上開協定
    ，已互相承認雙方之國民或團體均得享有同等訴訟上之權利
    ，亦即兩國間確有專利訴訟上之互惠原則。是原告自得於本
    提起本件專利權侵害之訴訟，先予敘明。
二、又按反訴之標的，如專屬他法院管轄，或與本訴之標的及其
    防禦方法不相牽連者，不得提起，民事訴訟法第260條第1項
    定有明文。而所謂反訴之標的與本訴之標的及其防禦方法有
    牽連關係者，乃指反訴標的之法律關係與本訴標的之法律關
    係兩者之間，或反訴標的之法律關係與本訴被告作為防禦方
    法所主張之法律關係兩者之間，有牽連關係而言。即舉凡本
    訴標的之法律關係或作為防禦方法所主張之法律關係，與反
    訴標的之法律關係同一，或當事人雙方所主張之權利，由同
    一法律關係發生，或本訴標的之法律關係發生之原因，與反
    訴標的之法律關係發生之原因，其主要部分相同，均可認兩
    者間有牽連關係。且按假扣押裁定因自始不當而撤銷，或因
    第529條第4項及第530條第3項之規定而撤銷者，債權人應賠
    償債務人因假扣押或供擔保所受之損害。假扣押所保全之請
    求已起訴者，法院於第一審言詞辯論終結前，應依債務人之
    聲明，於本案判決內命債權人為前項之賠償。債務人未聲明
    者，應告以得為聲明，民事訴訟法第531條亦定有明文。而
    查本件反訴原告主張反訴被告所聲請之定暫時狀態假處分因
    自始不當而遭撤銷，乃依據民事訴訟法第531條第1項規定提
    起反訴，其反訴標的之法律關係發生之原因，與本訴標的之
    法律關係發生之原因間有重大關連，且其提起反訴乃循上揭
    法律規定所為，自為法之所許。反訴被告抗辯反訴原告所提
    反訴，與本訴並無牽連關係而不合法云云，要屬無據，次予
    敘明。
乙、實體部分：
壹、本訴部分：
一、原告主張：
(一)聲明：
1、被告應停止自行或使他人設計、製造、為販賣之要約、販賣
   、使用或為上述目的而進口型號為「AT5654H」及「AT5660H
   」之馬達驅動器產品，以及其他侵害中華民國發明第96047號
   專利之馬達驅動器產品。被告就前述產品不得陳列或散布其
   廣告、標貼、型錄、說明書、價目表或其他具有促銷宣傳性
   質之文書，或於報章雜誌、網際網路或其他任何傳播媒體為
   任何廣告之行為。其已製造之前述產品應予以銷毀。
2、被告應給付原告新臺幣（下同）1,500,000元，及自起訴狀繕
   本送達翌日起至清償日止，按年息百分之5計算之利息。
3、訴訟費用由被告負擔。
4、原告願供擔保，請准宣告假執行。
(二)陳述：
１、被告所販賣系爭型號標示為「AT5654H」及「AT5660H」之馬
    達驅動器產品，已落入本案發明專利範圍，業經財團法人中
    華工商研究院，及國立台灣科技大學進行鑑分析比對，認為
    已侵害原告之發明專利。
２、雖原告前於本院提起定暫時狀態假處分時，業經本院執行處
    委請鑑定機關國立中山大學就被告型號「AT5654H」之馬達驅
    動器產品作成鑑定報告書，而該鑑定報告書結論指出被告型
    號「AT5654H」之馬達驅動器產品與系爭發明專利範圍不相同
    ，惟查，該鑑定報告之比對分析過程及說明具有重大錯誤，
    茲分述如下：
（一）中山大學鑑定報告於進行全要件原則分析時，對於系爭專
      利C要件及待鑑定物品c構件之比對有至為明顯重大之錯誤
      ，導致其全要件原則之分析結果謬誤而不可採︰
1、依中山大學鑑定報告表一「全要件原則分析表」所載，本專
   利要件C為︰「…前述第1及第2輸出段電晶體之彼此之基極作
   共通地連接…」，而對於待鑑定物品構件c之解析則為︰「上
   側電晶體Q1之基極連接於電晶體Q3之集極與T3之基極，而下
   側電晶體T1之基極則連接於電晶體T3之集極，亦即待鑑定物
   品帶之上側電晶體Q1與下側電晶體T1並未共通地連接」，因
   而作出兩者「不符合」之結論。依據此一分析結果，中山大
   學於比對系爭專利要件D與待鑑定物品構件d、系爭專利要件E
   與待鑑定物品構件e、系爭專利要件F與待鑑定物品構件e時，
   亦均以「電晶體Q1與T1彼此的基極並未形成共通連接點」為
   理由，歸結出系爭專利要件與待鑑定物品構件「不符合」之
   結果。由此可知，待鑑定物品之電晶體Q1與T1彼此的基極是
   否共通地連接、而與系爭專利中「第1及第2輸出段電晶體之
   彼此之基極作共通地連接」之技術要件相符，厥為本件中待
   鑑定物品（即相對人販售之AT5654H產品）是否構成全要件原
   則下字義侵害之重要爭點，亦為兩造間爭執之最主要關鍵之
   一。
2、按《專利法》第56條第3項明文規定︰「發明專利權範圍，以
   說明書所載之申請專利範圍為準，於解釋申請專利範圍時，
   並得審酌發明說明及圖式。」，此條文於民國92年修法時之
   修正理由並載明︰「說明書所載之申請專利範圍僅就請求保
   護範圍之必要敘述，既不應侷限於申請專利範圍之字面意義
   ，也不應僅被作為指南參考而已，實應參考其發明說明及圖
   式，以瞭解其目的、作用及效果」，故解釋申請專利範圍時
   ，自不應侷限於其字面意義，而應參考發明說明及圖式，以
   確實瞭解發明之目的、作用及效果，始為解釋申請專利範圍
   之正確方法。查系爭專利之申請專利範圍中固記載︰「…前
   述第1及第2輸出段電晶體之彼此之基極作共通地連接…」等
   語（即中山大學鑑定報告中所解析之要件C），惟此處所謂之
   「共通地連接」並不限於第1及第2輸出段電晶體之基極必須
   直接地共通連接，此由本專利案之第2圖即可明顯看出（亦即
   中山大學鑑定報告所引用之圖二），該圖式中第1及第2輸出
   段電晶體之基極即並未直接連接，而係透過第5電晶體而形成
   共通地連接，乃屬顯而易見；由此可知，系爭專利申請專利
   範圍中所謂「共通地連接」解釋上應包含透過其他電晶體形
   成共通連接之情況，中山大學就本專利要件C之解釋與專利圖
   式第2圖所揭示之狀況不符甚明，顯然過於狹隘並違反專利法
   解釋申請專利範圍之方式規定。依此，待鑑定物品構件c中電
   晶體Q1與T3之基極雖未直接連接，但可透過電晶體T3形成共
   通地連接（參鑑定報告中之圖三），其情況與系爭專利中第1
   及第2輸出段電晶體得透過第5電晶體形成共通連接完全相同
   ，自應認定已與系爭專利要件C之技術構成屬於相同，故中山
   大學鑑定報告全要件原則分析中關於專利要件C、D、E、F 所
   作成「不符合」之結論（D、E、F均係以C之「不符合」為前
   提），均屬謬誤，昭然甚明。
3、依據經濟部智慧財產局95年10月18日專利舉發審定書（95 智
   專三 (二)04074 字第09520855440號，原證34參照）表示：
   「系爭專利請求項所揭示『前述基極之共通連接點之電位為
   可變』，及參酌圖式第2圖及說明書第9頁第5行揭示【連接點
   B之電位係經由電晶體10、11所構成之差動對而因應於對輸入
   端子23的控制輸入及對線圈36的通電所形成的回授輸入，進
   行可變控制，以使電晶體1或2之ㄧ形成導通狀態】，及說明
   書第9頁第18行揭示【電晶體2的基極係連接於電晶體5的的集
   極，電晶體5的基極則和上述電晶體6的集極相同，以連接點C
   連接於定電源14的導線。並且，經二極體18以連接點C連接著
   電晶體3的基極極定電流源13】，已可清楚解釋請求項1所揭
   『彼此之基極作共通地連接』為一概念之表示，並非真正將
   兩電晶體之基極作連接，而請求項1所揭『基極的共通連接點
   ，亦指為第2圖之B或C點』」，顯見中山大學鑑定報告以「電
   晶體Q1與T1彼此的基極並未形成共通連接點」為理由，歸結
   出系爭專利要件與待鑑定物品構件「不符合」之結果，係基
   於錯誤解釋本專利範圍而來。而中山大學鑑定報告中關於專
   利要件E及F全要件分析認定為「不符合」，亦屬錯誤︰
(1)要件E中之「第1旁通電路」與待鑑定物之第1控制電路（由二
   極體D2、D3、定電流源C3、電晶體T4以及T3構成）符合；
(2)「前述輸出端子的輸出電壓為預定之上限準位以下時形成閉
   狀態時」，此與待鑑定物之輸出端子V0，以VCC－（VSATC3＋
   VFD2＋VFD3）作為特定之上限準位，而成為低於該準位時使
   第1控制電路動作之狀態相符；
(3)「在該閉狀態下使前述第2輸出段電晶體形成導通狀態」，亦
   即第1控制電路，以該動作狀態導通電晶體T1，將電晶體Q3之
   集極部分與輸出端子間加以旁通，也就是作為相同電位；而
   使電晶體Q1成為不導通狀態，將電晶體T1驅動至該Vsat電壓
   。
(4)要件F中「前述輸出端子的輸出電壓為較前述上限準位為大的
   上限準位時形成閉狀態」，與待鑑定物輸出端子V0之輸出電
   壓，其上限準位大於所謂VCC－（Vsatc3＋VFD2＋VFD3）之上
   限準位時，成為動作狀態相符；
(5)「在前述第1旁通電路之開狀態時」，與待鑑定物準位大於
   VCC－（Vsatc3＋VFD2＋VFD3）時，第1控制電路成為不動作
   之狀態為相符；
(6)「依據因應於前述輸出端子的輸出電壓與輸出電流的相位差
   的前述控制輸入的變動，使前述第2輸出段電晶體形成導通狀
   態」，亦即待鑑定物輸出端子V0之輸出電壓，其上限準位大
   於所謂VCC－（Vsatc3＋VFD2＋VFD3）之上限準位，而使電晶
   體Q1成為非導通狀態時，輸出端子V0將因逆昇電壓而電壓上
   升。為了防止此狀況，係隨著控制輸入而使電晶體T1成為動
   作狀態為佳；
(7)「第2旁通電路」，與第2控制電路（由電晶體T2、T1、二極
   體D1及電流源C2構成）相符。
(8)如上所述，待鑑定物品與本專利要件E、F在全要件原則下之
   分析比對，其結果均應為「符合」，中山大學之分析比對結
   果乃屬錯誤。
綜上所述，待鑑定物品實已符合系爭專利之全部技術構成，而應
適用全要件原則認定構成字義侵害，中山大學鑑定報告未參酌系
爭專利案之圖式正確解釋「共通地連接」之含義，僅侷限於字面
意義作出過於狹隘之解釋，顯與《專利法》所規定解釋申請專利
範圍之方式不符，瑕疵至為明顯重大，其鑑定結果自不可採。
4、中山大學鑑定報告有關適用均等論之分析，亦未遵循專利侵
   害鑑定基準，將待鑑定物品及系爭專利案申請專利範圍之技
   術內容，解析成若干必要技術構成後，逐一進行異同比較︰
(1)依照經濟部智慧財產局制定之專利侵害鑑定基準，辦理專利
   鑑定，應「將待鑑定樣品及專利案之申請專利範圍之技術內
   容，解析成若干必要技術構成後，…逐一進行異同比較…」
   ；經由分析比較後，則須視兩者之技術構成是否完全相同、
   是否有增加或減少必要技術構成、不相同部分是否屬於等效
   之替代、是否缺少申請專利範圍中之非必要技術構成、是否
   有一個或一個以上必要技術構成不相同等各種情形，來決定
   待鑑定物品與申請專利範圍是否相同。
(2)查中山大學鑑定報告中，雖於全要件原則分析時有遵照上開
   程序，將系爭專利及待鑑定物品之技術內容解析成若干構成
   要件後，逐一比較異同，然而於進行均等論分析時，卻未依
   據解析後之各技術要件，逐一比對認定兩者是否構成均等物
   ，即驟然直接得出實質手段、功能、效果皆不相同之結論，
   此與專利侵害鑑定基準所定程序明顯不符，足見中山大學鑑
   定過程實有瑕疵，難認其結果可昭公信。
5、再者，依據經濟部智慧財產局96年9月3日專利舉發審定書（
   96智專三 (二)04074 字第09620492500號）表示：「查系爭
   專利請求項1所載『前述基極之共通連接點之電位為可變』，
   及參酌圖示第2圖及說明書第9頁第5行揭示【連接點B的電位
   係經由電晶體10、11所構成的差動對而因應於對輸入端子23
   的控制輸入及對線圈36的通電所形成之回授輸入，進行可變
   控制以使電晶體1或2之ㄧ形成導通狀態】，及說明書第9頁第
   18行揭示【電晶體2的基極係連接於電晶體5的集極電晶體5的
   基極則和上述電晶體6的集極相同以連接點C連接著電晶體3的
   基極及定電流源13】已可清楚解釋請求項1所載『彼此之基極
   作共通地連接』並非真正將兩電晶體之基極作連接，而請求
   項1所載『基極的共通連接點』亦指為第2圖之B或C點」（原
   證42）。再者，系爭專利說明書中，均係以「連接於」乙詞
   表示電路元件彼此間為電路連接之型態（原證43），顯見系
   爭專利申請範圍請求項1所揭「共通地連接」當非指電路元件
   機械式地直接連接之型態。換言之，「共通地連接」乙詞在
   解釋上並非指真正將兩電晶體之基極作連接，而應包含透過
   其他電晶體形成共通連接之情況。
6、實施例（即系爭專利說明書第2圖）設置極性比較器及開關之
   原因乃係為因應旁通電路之導通與不導通之狀態來節省電力
   （即節省來自定電流源之供應電流）消耗，屬於選擇性設計
   ，而非以極性比較器及開關來控制旁通電路之導通狀態或不
   導通狀態。熟悉該領域之人自得不採系爭專利說明所舉之實
   施例，不設置極性比較器及開關以減少切換雜訊出現及減少
   電路元件以降低成本。。前開舉發審定書第4頁第5行亦表示
   ：「系爭專利請求項1並未詳細定義第1、2旁通電路之組成元
   件及其連結關係，係屬上位概念技術之描述，且其已敘述『
   當輸出電壓於上限準位以下時，第1旁通電路閉合而動作，當
   輸出電壓於上限準位以上時，第1旁通電路成開路而不動作，
   第2旁通電路閉合而動作』之特徵」，顯依經濟部智慧財產局
   專利審查人員之專業見解，「極性比較器」及「開關」並非
   為旁通電路之必要技術特徵，故在解釋系爭專利申請範圍時
   ，不應將「極性比較器」及「開關」納入系爭專利請求項之
   必要構成元件。
二、被告主張：
(一)聲明：原告之訴駁回。訴訟費用由原告負擔。若受不利益之
    判決，願供擔保面於假執行。
(二)陳述：
1、專利侵害鑑定應就被指控侵權物品之「實物」為之，而財團
   法人中華工商研究院「線圈負載驅動電路專利權侵害鑑定研
   究報告書」並未就系爭被指控侵害專利之「物品」。且報告
   內容有眾多疑點與矛盾。
2、至國立台灣科技大學鑑定報告第6頁至第9頁分析待鑑定物品
   之構成要件論述，不外是以據稱之附件三：CHIPWORKS公司針
   對圓創科技股份有限公司 (Aimtron Technology)生產之積體
   電路AT5660所做之分析報告，藉由逆向工程取得該積體電路
   之驅動電路圖為比對基礎。又查，此處附件三Claim Chart竟
   出現UNITED STATES PATENT之標示，令人匪夷所思，是其並
   未實際、直接對「待鑑定物」進行鑑定，只是間接透過未知
   詳情的分析報告來比對，形同僅以書面形式完成對物的鑑定
   工作，核不符合該報告自引之專利侵害鑑定基準。
3、觀諸系爭專利之申請專利範圍第1項，「對於第1及第2輸出段
   電晶體之連結關係記載為彼此之基極作共通地連接而形成一
   共通連接點，且該共通連接點之電位係受控制而可變動。」
   ，已定義兩基極之連結關係為「共通地連接」，隨後更強調
   此種連結關係乃形成「共通連接點」，而此「共通連接點」
   上更呈現單一的「電位」。更可確知，惟有兩基極之連接係
   彼此相通、沒有堵塞者，才能在技術上構成一點、呈現單一
   的電位。是就「共通地連接」乙詞而言，絕對無法忽視「共
   通地」之具體技術意義。
4、證人戊○○教授雖謂：「我把它界定在因為是較佳實施例，
   所以此部分不僅包含直接連接，也包含耦何連接，還有更多
   的連接。我的依據參酌專利聲請書第二圖的較佳實施例。」
   、「原告專利說明書之電路圖是屬於較佳實施例，較佳實施
   例不是拿來限縮第一獨立項的範圍。有關專利範圍不明確之
   處應對照專利說明書及圖示。」等語，惟其說詞顯然違反對
   系爭專利請求項之文義解釋原則。系爭專利申請專利範圍的
   請求項中既已清楚載明「共通地連接」，而說明書中並未定
   義、也未明確提及「共通地連接」、「共通連接點」、及「
   共通連接點之電位」等用語，則按83年專利法第56條第3項
   規定，證人戊○○教授所述未以說明書記載為根據，與法不
   符，誠有不妥。
5、固然戊○○教授證稱：「（法官問：既然沒有開關何以會結
   論不同？）依據台科大鑑定報告第十一頁，雖然被告開關沒
   有設計在電路圖上，但專利申請範圍本來就沒有提到開關，
   依照說明書之操作過程中，編號19的第一旁通電路開關與編
   號20的第二旁通電路開關在操作上會自動互相切換，使輸出
   電流可以導通。依照原告的專利只要第一旁通電路為開的狀
   態下（off），第二旁通電路為閉的狀態下（on），換言之屬
   於可遞補的狀態。依照我們的討論，待鑑定物雖然沒有開關
   之設計，但是在操作上會產生上述操作狀態，這是原告專利
   的重點，所以我們認為待鑑定物落入侵權範圍。」、「（
   法官問：依據待鑑定物並無開關，何以會產生切換的功能？
   ）當輸出電壓太高時，第一旁通電路就會off，第二旁通電路
   就會on。原始電路圖的19與20號元件就是開關，待鑑定物的
   第一、二旁通電路是直接連接，但會產生上述的操作狀態。
   」等語。然其後在說明系爭專利電路切換的技術特徵時，又
   稱「編號19的第一旁通電路開關與編號20的第二旁通電路『
   開關』在操作上會自動互相切換，使輸出電流可以導通。」
   、「原始電路圖的19與20號元件就是『開關』」等，顯然最
   後是認定系爭專利之要件與技術特徵係藉由開關進行電路導
   通切換。且中華工商鑑定報告書亦認為系爭專利有此技術特
   徵。又觀諸原告的財團法人中華工商研究院「線圈負載驅動
   電路專利權侵害鑑定研究報告書」在第40頁「申請專利範圍
   要件E」要件分析表下揭明「參酌本發明專利創作說明、圖示
   …」；第41頁第1行至第8行略載明第1旁通電路之形成閉狀態
   係指「形成定電流源19、21『開關』為開啟狀態，另定電流
   源20『開關』為關閉狀態」；第42頁「申請專利範圍要件F」
   要件分析表下揭明「參酌本發明專利創作說明、圖示…」；
   第43頁第4行至第13行「申請專利範圍要件F」中載明第2旁通
   電路形成閉狀態且第1旁通電路之形成開狀態，係指「形成定
   電流源20『開關』為開啟狀態，另定電流源19、21『開關』
   為關閉狀態」等，以上均可佐證中華工商鑑定報告亦認為「
   開關」為系爭專利之要件。
6、再者，誠如習知技藝人士翹楚之王教授證述，依文義解釋原
   則，系爭專利申請專利範圍的「共通地連接」應界定為「直
   接連接」，若使原告得以恣意擴張其申請專利範圍，則有權
   利之濫用！
7、系爭專利之技術特徵乃藉由「開關」與「比較器」等元件來
   進行不同電路導通之相互切換。首先，比較系爭專利說明書
   之第2圖（系爭專利之發明圖式）及第4圖（先前技術、習知
   技藝之圖式），主要差異在於第2圖具有極性比較器28及開關
   19、20、21。系爭專利說明書之第9頁倒數3行以下記載：「
   繼之，設置有定電流源12、13及14的各導線為分別設置著開
   關19、20、21，因應於極性比較器28的輸出而作開關切換動
   作以打開或關閉各導線」；第10頁第12行以下記載：「上述
   構成之線性驅動器40中的上述第1及第2空載迴路的切換係依
   據比較器28的輸出…」；第10頁倒數第3行以下記載：「…亦
   即，藉由極性比較器28的輸出而導通(ON)開關19及21，且形
   成開關20之不導通 (OFF)的第一空載迴路…」；第11頁第15
   至16行記載：「繼之…藉由極性比較器28 的輸出而使開關
   19及21不導通 (OFF)，且使開關20導通 (ON)而形成第二空載
   迴路…」。由上可知，系爭專利之設置極性比較器28及開關
   19、20、21，絕非原告所述屬於實施例之選擇性設計，而係
   用以控制第一及第二旁通電路之導通狀態或不導通狀態，此
   為系爭專利之技術特徵所在。由此可見，系爭被指控侵權產
   品並不具開關及極性比較器之技術特徵。原告迄未能舉證證
   明系爭被指控侵權產品侵害系爭專利，應予駁回原告之訴。
三、兩造不爭之事實：
1、原告為系爭中華民國專利證書發明第096047號之線圈負載驅
   動電路之專利權人，專利期間自87年7月11日起至106年9月3
   日止。
2、原告起訴前委請中華工商研究院及國立台灣科技大學進行被
   告生產之型號ＡＴ565 4Ｈ、ＡＴ5660Ｈ馬達驅動器產品之侵
   權鑑定，鑑定結果得出系爭產品與系爭專利相同，認定有侵
   害上訴人系爭專利權之情事。
3、原告持上開中華工商研究院鑑定報告據向本院聲請定暫時狀
   態假處分，本件假處分進行中，被告亦委請台灣經濟發展研
   究院鑑定型號ＡＴ5654Ｈ產品與系爭專利並不相同，故本院
   於上開假處分進行中，送請兩造合意之鑑定單位即中山大學
   進行專利權侵害鑑定，中山大學鑑定結果認待鑑定物品與系
   爭專利權範圍不同，嗣本院調查後，以本院93年度裁全字第
   375號裁定駁回原告假處分之聲請，經原告抗告後，並經台灣
   高等法院94抗字第1028號准予假處分，嗣再經最高法院廢棄
   發回，由台灣高等法院以94年度抗更 (一)字第44號裁定駁回
   原告聲請，終經台灣最高法院以95年度台抗字第231號裁定駁
   回抗告確定。而被告曾提存面額新台幣2600萬元之中央政府
   公債及284679之現金，於94年7月5日以本院94年存字第733
   號提供免為假處分之擔保，嗣於95年8月31日領回上開擔保金
   。
四、兩造爭執要旨：本件兩造爭執要旨乃在於被告之系爭產品是
    否有侵害原告之系爭專利權？被告應否負侵權行為損害賠償
    責任？
1、按依據專利鑑定侵害判斷審查基準，應先明確申請專利範圍
   之內容後，解析申請專利範圍之構成，並解析待鑑定樣品之
   構成，依「全要件原則」審查；亦即在專利侵害訴訟中，須
   先分析專利權之申請專利範圍其所有構成要件與被告對象之
   所有構成要件，兩者在逐一加以比對；若被告對象具有申請
   專利範圍的每一構成要件，且技術內容相同，侵害方會成立
   ，如缺一構成要件時，原則上即不構成專利權之侵害，但必
   須進一步探討被控產品所欠缺而用以替代的元件是否與該專
   利元件具有均等效果，即該替代元件是否以實質相同的方式
   執行實質相同的功能，而達到實質相同的效果，則仍構成均
   等侵權。依經濟部智慧財產局於88年3月所印製之「專利侵害
   鑑定基準」，申請專利範圍與待鑑定物品之異同詳細比對，
   參酌：1.以申請專利範圍為基礎，必要時參酌說明書及圖式
   。學說（周邊限定、中心限定、禁反言等）及判例：
   所謂「周邊限定」，係指申請專利範圍係申請人所欲主張專
   利保護之創作範圍，擴張解釋則不予承認，凡不包含於申請
   專利範圍內載於說明書上之技術內容，為專利權效力所不及
   。所謂「中心限定」，係指專利保護範圍並非侷限於申請專
   利範圍之記載，以申請專利範圍為中心，而承認在其外側尚
   有一定範圍之技術延伸。所謂「禁反言」，係指在專利侵害
   判斷時，禁止專利權人在專利申請程序中對申請範圍所得涵
   蓋之技術範疇加以限縮或放棄後，不得在爾後的專利侵害訴
   訟中再做擴張回復之解釋。
   專利申請過程之參酌（禁反言）。
 4.公知事實之參酌：既有技術知識之調查（對本專利說明書中
   所提及既有技術或知識之再確認）、公知事實之排除（關係
   專利之有效性）等。
 5.本專利未釐清之用語加以解釋等事實者，則應加以詳細記述
   之，以形成鑑定結論之理由。
   綜上並參照本件系爭申請專利範圍請求項之記載為「一種線
   圈負載驅動電路具備有：…前述第1及第2輸出段電晶體之彼
   此之基極作共通地連接，且連接各輸出側之間而將該連接點
   作為連接於該前述線圈負載之輸出端子之同時，…；而因應
   於前述回授型輸出放大器的控制輸入而使在前述基極之共通
   連接點之電位為可變：：：：第1旁通電路「在前述輸出端子
   的輸出電壓為預定之上限準位以下時形成閉狀態時；第2旁通
   電路「在前述輸出端子的輸出電壓為較前述上限準位為大的
   上限準位時形成閉狀態時，而在前述第1旁通電路之開狀態時
   ，依據因應於前述輸出端子的輸出電壓與輸出電流的相位差
   的前述控制輸入的變動」等語。佐以系爭專利說明書第9頁最
   後一段以第2圖說明：「繼之，設置有定電流源12、13及14
   的各導線為分別設置著開關19、20、21，因應於極性比較器
   28的輸出而作開關切換動作以打開或關閉各導線」；第10頁
   第12行以下記載：「上述構成之線性驅動器40中的上述第1及
   第2空載迴路的切換係依據比較器28的輸出…」；第10頁倒數
   第3行以下記載：「…亦即，藉由極性比較器28的輸出而導通
   (ON)開關19及21，且形成開關20之不導通 (OFF)的第一空載
   迴路…」；第11頁第15至16行記載：「繼之…藉由極性比較
   器28的輸出而使開關19及21不導通 (OFF)，且使開關20導通
   (ON)而形成第二空載迴路…」等情，並參之系爭專利說明書
   之第2圖及第4圖，主要差異亦在於第2圖具有極性比較器28及
   開關19、20、21。是本件系爭專利應係藉由開關及比較器來
   進行不同電路導通之相互切換，為其專利技術特徵。
2、證人即擔任上開中山大學鑑定之丙○○教授亦證稱：「：：
   原告的專利範圍係為直接連接，並以此為前題作為鑑定，：
   ：依據原告專利說明書的第二圖，此電路圖編號28其下有一
   日文的說明，此為比較器，編號19、20、21是開關，此部分
   才有開狀態及閉狀態。鈞院當時假處分交付給我的有關被告
   的電路圖是沒有開關，也沒有比較器，其他都相同。如果把
   上述19、20、21都接起來，就與被告的相同。但是依據原告
   的專利聲請書及說明書這種情況是不會發生的。依照被告的
   電路圖是不會產生在原告申請專利的範圍內。依據中山大學
   鑑定報告第15、16頁，我將我確認的意見寫在意見（2 ）。
   因為有三個開關，所以有八種組合，依照原告的說明書及申
   請專利範圍會產生我的專利鑑定報告第16頁的表二的3的狀況
   及第17頁的6之狀況：：：。我的鑑定報告第15、16頁。由此
   結論導出有閉狀態，就必須有開關及比較器。有狀態就必須
   不同的機制來控制，來監視這些狀態。否則這些狀態無法實
   施。」等情，益證原告的專利申請專利範圍要件應有開關及
   比較器。
3、本件被告生產之型號AT5654H產品並未落入系爭專利權範圍之
   情，業經國立中山大學鑑定附卷可參，並經證人丙○○教授
   證稱：「依照專利說明書圖二所示12、13、14的符號，或中
   山大學鑑定報告附件二的附圖4A中c1、c2、c3，這些符號都
   代表理想的獨立電流源，表示不管何狀態都在供電。被告是
   沒有開關，所以一直在供電，日商是有開關，所以依據原告
   的專利說明書，19如果off狀態，12的電流是無法往下送的。
   此為我認為最大的差異點，依據鑑定報告第三頁圖一鑑定流
   程，我是用全要件原則，因為原告有多了三個開關及比較器
   ，所以不符合全要件原則，接下來我是用均等論，即是用不
   同的方式但達成的功能是相同的，日商的是三個開關，依照
   他的範圍只會產生兩種，台商沒有用開關及比較器，這不在
   日商的範圍內，依照日商的電路圖根本不會落入原告的專利
   範圍，所以均等論是不相同的：：：本件最大不同在三個開
   關及比較器的不同，而且他的操作狀態也不太一樣：：，就
   我瞭解原告最原始的專利設計是為了更好的效能，被告部分
   的設計是為了節省成本」等語。
4、系爭被告生產之型號ＡＴ565 4Ｈ、ＡＴ5660Ｈ馬達驅動器產
   品係沒有開關設計，雖原告另提出國立台灣科技大學就被告
   生產之型號ＡＴ5660Ｈ產品鑑定，得出系爭產品與系爭專利
   相同云云，惟參與上開鑑定之戊○○教授則證稱：「待鑑定
   物雖然沒有開關設計，但是在操作上會產生上述操作狀態，
   ：：：(依據待鑑定物並無開關，何以會產生切換的功能？)
   當輸出電壓太高時，第一旁通電路就會OFF，第二旁通電路就
   會ON。原始電路圖的19與20號元件就是開關，待鑑定物的第
   一、二旁通電路是直接連接，但會產生上述的操作狀態。(台
   科大的鑑定報告有無作模擬？)沒有。(對於中山大學鑑定報
   告附件二所附產品技術手冊，裡面有完整的電路模擬結果，
   其中陳述導電之後三個電流源一直導通而耗電，不會切換，
   有無意見？)雖然我沒有模擬過，但我深信會切換。」等語，
   顯見上述國立台灣科技大學之鑑定報告係在未作實際模擬下
   ，就上開產品驟下落入系爭專利權之結論，是上開鑑地報告
   是否可採，不無疑慮，再佐照原告所提被告公司產品AT5654H
   之技術手冊復已載明「結構上特徵及優點：電流源C1、C2、
   與C3皆未設置任何開關，以減少元件數目而降低成本：操作
   上特徵及優點：合成型PNP電晶體Q2-1與Q2-2同時導通以增強
   電流驅動能力，並非輪流地交替形成開狀態與閉狀態。電流
   源C1、C2、與C3 永遠維持於供應電流之操作，不進行開關切
   換以避免雜訊」等語可知，證人丙○○教授所述之系爭專利
   與被告之產品因有成本考量故存在不同設計之差異性。
五、綜上，兩造既合意本院於上開假處分事件中，就原告所有之
    系爭專利權及被告生產之待鑑產品送往中山大學鍵定，是就
    上開鑑定報告所予界定之專利範圍、專利特徵及結果均應採
    信。故如前所述，中山大學之鑑定既認設置極性比較器及開
    關設計，為控制系爭專利第一及第二旁通電之導通狀態或不
    導通等狀態，並為系爭專利之技術特徵。而被告生產之上述
    產品均未具開關及極性比較器之技術特徵，原告復未能舉證
    證明有何其它侵權行為產品，被告上開產品即無落入系爭專
    利範圍而造成侵權之事實。
六、綜上所述，本件原告未能證明系爭產品落入系爭專利之範圍
    中。從而，原告求為如其聲明之判決，及假執行之聲請部分
    ，即屬無據併失所附麗，均予駁回。
    如主文。
貳、反訴部分：
一、反訴原告：
(一)聲明：
1、反訴被告應給付新台幣00000000元自民國94年7月5日起至清
   償日止按年息百分之5計算之利息。
2、訴訟費用由反訴被告負擔。
(二)陳述：
１、反訴之請求權基礎：
1、查債權人聲請撤銷假扣押裁定，除其本案之請求為正當者外
   ，應依民事訴訟法第531條規定，賠償債務人因假扣押或供擔
   保所受之損害，蓋以上述聲請人之損害賠償責任，係基於法
   律之規定，並不以聲請人有故意或過失為要件，固法院僅須
   審究相對人是否因定暫時狀態之處分或供擔保而受有損害，
   及所受損害與定暫時狀態假處分間有無因果關係，是就反訴
   原告因系爭假處分及供擔保所受一切損害，反訴被告應負無
   過失損害賠償責任。
2、次按，「權利之行使，不得違反公共利益，或以損害他人為
   主要目的。行使權利，履行義務，應依誠實及信用方法。」
   「因故意或過失，不法侵害他人之權利者，負損害賠償責任
   。故意以背於善良風俗之方法，加損害於他人者亦同。違反
   保護他人之法律，致生損害於他人者，負賠償責任。但能證
   明其行為無過失者，不在此限。」「不法侵害他人之…名譽
   、自由…或不法侵害其他人格法益而情節重大者，被害人雖
   非財產上之損害，亦得請求賠償相當之金額。其名譽被侵害
   者，並得請求回復名譽之適當處分。」民法第148條、第184
   條、第195條第1項分別定有明文。
3、再按，「事業不得為競爭之目的，而陳述或散布足以損害他
   人營業信譽之不實情事。」，「除本法另有規定者外，事業
   亦不得為其他足以影響交易秩序之欺罔或顯失公平之行為。
   」，「事業違反本法之規定，致侵害他人權益者，應負損害
   賠償責任。」「法院因前條被害人之請求，如為事業之故意
   行為，得依侵害情節，酌定損害額以上之賠償。但不得超過
   已證明損害額之三倍。侵害人如因侵害行為受有利益者，被
   害人得請求專依該項利益計算損害額。」公平交易法第22 條
   、第24條、第31條、第32條分別定有明文。
２、反訴之損害賠償之範圍：
1、本件反訴原告就系爭假處分供擔保免為假處分之利息損害。
(一)    反訴原告支出擔保金所受利息損害
(1)     以公債方式提存之金額
反訴原告就系爭假處分供擔保免為假處分之金額為新台幣
26,284,679元，94年7月5日辦理提存提存標的物分別為89年央債
甲六26,000,000元公債及284,679元之現金。
反訴原告為取得89年央債甲六26,000,000元公債，係以
31,483,372元溢價購得，因此，溢價購買公債及現金
284,679元提存共為31,768,051元（31,483,372元＋284,679元）
。擔保期間94年7月4日至95年8月31日，即1年又59天。所受之利
息損害為31,768,051元×5%（法定利息）×1年又59天 (供擔保
期間)＝1, 845,158元（利息損害）
(2)      若以26,284,679元現金提存計算利息損害
26,284,679元×5%（法定利息）×1年又59天(供擔保期間)＝1,
526,672元（利息損害）
(二)    反訴原告支出擔保金所受失利益（消極損害）。
1.      反訴原告為資本額4億4仟萬元之IC設計上市公司，主要
專精於類比數位混合IC設計技術。IC設計產業係以高技術密集、
人才的研發能力及產品生命週期短為其產業特色，因此，依通常
情形及該產業特性，IC設計公司會將持續不斷將資金投入研發，
快速取得產品上市時效，已獲取高額利潤，若因專利訴訟發生將
會蒙受重大損失，使得成本與毛利難以維持。
2.      由上述可知，反訴原告因反訴被告之假處分訴訟，將資
金挪作擔保金之用，提存於法院提存所，因而不能將該資金投入
於研發，創造預期之利潤。該所失之利益之計算標準，依財政部
公布之「營利事業各業所得額及同業利潤標準」為計算損失標準
，即依94、95年度財政部公布之「營利事業各業所得額及同業利
潤標準」中「積體電路設計」業之淨利率皆為百分之26，因此，
反訴原告得以百分之26，作為因資金供擔保致無法投入生產，所
造成預期利益損失之計算標準。
(1)     以公債方式提存支出所失利益之損害
（31,483,372元＋284,679元）×26%（同業利潤標準）×1年又
59天(供擔保期間)＝9,594,822元（所失利益）
(2)     若以26,284,679元現金提存支出所失利益之損害
26,284,679×26%（同業利潤標準）×1年又59天(供擔保期間)＝
7,938,693元（所失利益）
(三)    損益相抵
(1)      以公債提存支出之損益相抵
95年8月31日反訴原告自鈞院提存所領取公債及現金之完稅前利
息共為1,564,636元。11,439,980元－1,564,636元＝9,875,344
元（反訴原告損失）
(2)      若以26,284,679元現金提存支出之損益相抵
依提存法施行細則第37條規定，國庫代理銀行應計算給付利息，
若依94年7月5日台灣銀行公告之定期儲蓄存款一年未滿二年之固
定利率1.15%為計算利息標準，即26,284, 679元×
1.15%×1年又59天＝351,135元。9,465,365元－351,135元＝9,
114,230元（反訴原告損失）
2、商譽受損害部份：
   反訴被告濫用專利權，誣指反訴原告侵害其專利權，而散布
   市場流言，甚至寄發警告函、拜訪客戶，恫嚇反訴被告之直
   接間接往來客戶，致損害反訴被告之商譽。其並於94年7月28
   日在經濟日報刊登之聲明啟事，自該聲明整體文字觀之，反
   訴被告並非就相關司法訊息為客觀之陳述，係刻意強調反訴
   原告涉嫌侵害專利權之部分。因電腦產業並非法律專業人士
   ，豈知定暫時狀態假處分之裁定並未就專利侵權問題為認定
   ，又豈知免為假處分，意謂反訴原告之製造、販賣、進口系
   爭產品等行為本屬合法。詎反訴被告既將不實之資訊昭告於
   不特定多數人，反訴原告更無法向心生誤會之讀者澄清、回
   復被抹黑之商譽。反訴被告並以刊登大幅聲明啟事「昭告」
   、「呼籲各界尊重本公司辛苦研發所得之智慧財產權」，另
   在公司網站上刊登英、日文版新聞稿，誣指反訴原告製造、
   販賣「BA6392模倣品」之型號與其於鑑定報告所載之專利型
   號「AT5654 (H)」明顯不符、訴訟時序表臚列所載「約定中
   止模倣品之製造．販賣」、「和解」，更係子虛烏有之事。
   反訴被告自承多次指派業務人員警告反訴原告之客戶，甚至
   寄發警告函，此有前揭網站公告之新聞稿可稽。反訴原告之
   客戶接獲具有警告性質之存證信函，自會對反訴原告之商譽
   有所疑慮，多有要求退貨或取消訂單之情形，甚至不願與反
   訴原告往來。綜上，反訴被告前述諸多不實指述，已使社會
   上一般人對反訴原告商譽價值之評價產生貶損，且亦與反訴
   原告商譽受有損失之間有因果關係。
3、反訴原告商譽及營業利益及公平競爭利益受有重大損害，反
   訴被告應負損害賠償責任，然前開損失數額實難於短期間內
   精確估算之，依民事訴訟法第244條第4項前段，僅表明其全
   部請求之最低金額新台幣00000000元。
綜上所陳，反訴原告因支出擔保金免為假處分而受有損害，反訴
被告應填補反訴原告所受損失及所失利益，且因反訴被告損害行
為，致反訴原告之商譽及營業額受有重大損害，其間因果關係相
當，懇請  鈞院鑒核，賜判如反訴之聲明，以維權益。
二、反訴被告：
(一)聲明：
1、反訴原告之反訴駁回。
2、訴訟費用由反訴原告負擔。
3、如受不利判決，請准提供現金或等值之有價證券為擔保，免
   為假執行。
(二)陳述：
1、反訴原告對反訴被告既另依侵權行為及公平交易法之法律關
   係而為請求，則反訴原告自仍應就反訴被告是否有故意或過
   失，負舉證責任。然反訴原告僅泛稱反訴被告有濫用高等法
   院第1028號假處分裁定之情事云云，並未舉證證明反訴被告
   刊登聲明啟事或於公司網站上發布新聞稿有何主觀不法意識
   ，則反訴原告對於侵權行為之主觀要件方面，並無法舉證以
   實其說。況高院第1028號假處分裁定係因最高法院認為高等
   法院未就反訴被告所屬國家與我國間是否有訴訟互惠原則為
   調查，亦未給予兩造當事人陳述意見之機會而被撤銷，最高
   法院並未認定反訴被告以不存在之權利聲請假處分，則該假
   處分裁定被撤銷當非因反訴被告之故意或過失，故依民事訴
   訟法第538條之3之規定，亦得免除反訴被告之賠償責任。
2、反訴原告固主張反訴被告利用媒體經濟日報94年8月22日報導
   內容涉有不實及影響其公司商譽云云，惟此乃反訴原告憑空
   臆測之詞，反訴被告嚴正否認之，且前開媒體之報導內容並
   非依反訴被告之授意或指示所發佈，故若該媒體報導內容有
   不實或有錯誤，或有損害反訴原告之商譽情事，反訴原告應
   循司法途徑，而以該媒體為被告而解決，豈可責令反訴被告
   就該媒體之報導負責。況從該新聞報導之內容整體觀之，該
   報導之內容主要在於介紹反訴被告公司之研發努力及保護智
   慧財產權之決心，並無任何錯誤或不實之處，且該報導通篇
   未曾提及反訴原告之公司名稱或產品名稱，亦未具體指明反
   訴原告即為該疑似侵害反訴被告專利權之第三人，報導內容
   亦係以未確定用語稱之，或僅為事實之陳述，則該報導本身
   自不可能令交易相對人產生誤導，更無從產生不公平競爭之
   結果。故反訴原告據該媒體報導而主張反訴被告有濫用假處
   分之情事云云，實盡強詞奪理之能事，殊無足取。況且，該
   篇報導乃經濟日報本於新聞自由所為之報導，反訴被告係該
   篇報導之客體、而非主體，反訴原告援引該新聞報導指摘反
   訴被告涉有濫用假處分之違法行為，尤屬無據，其理至明。
3、又反訴被告於94年7月28日在經濟日報所刊登之聲明啟事，其
   內容在於主張專利權並敘述專利爭訟情形，除敘及與反訴原
   告之專利訴訟情形及向法院聲請定暫時狀態假處分外，並敘
   及反訴原告已向新竹地院提存擔保金免為假處分等情，最後
   呼籲各界尊重羅沐公司之智慧財產權，係反訴被告就相關司
   法訊息所為客觀之陳述；反訴被告於其公司網站所發布之英
   、日文版新聞資料，其內容旨在傳達相關專利權爭議之資訊
   ，並以時間序列方式臚列91年9月至93年10月間雙方關於專利
   權之爭議事項，並未有要求相關事業應對反訴原告斷絕交易
   或與其交易之意思表示。反訴原告固稱上開新聞稿用語「
   counterfeit」不實，因專利侵權事件非商標侵權事件，並無
   所謂仿冒（counterfeit）之問題云云，惟counterfeit一字
   ，泛指侵害他人商標權或專利權之侵權產品，非僅限於商標
   侵權事件，且原文亦提及此為provisionaldisposition（暫
   時性處分），則上開新聞資料內容難謂不實。是以，反訴被
   告發布相關聲明啟事及新聞稿等行為，其內容或為維護自身
   專利權益、請求排除專利侵害，或為陳述相關專利權爭議之
   事項，係就其主觀認知之事實所為陳述或散布相關專利爭議
   訊息之行為，實難認反訴被告有任何濫用假處分之侵權行為
   情事。反訴原告另稱其交易相對人受上開聲明啟事及新聞稿
   所誤導而取消訂單云云，惟反訴原告所指稱之取消訂單電子
   郵件證據，其上所載日期為93年9月17日，係在高院第1028
   號假處分裁定及反訴被告刊登聲明啟事之前，則反訴原告之
   交易相對人如何能憑當時尚未存在之假處分裁定及聲明啟事
   而受誤導致心生恐懼，或有因此而不願與反訴原告交易之情
   事？據此，反訴原告稱有交易相對人因高等法院第1028號裁
   定致要求反訴原告退貨或取消訂單云云，均屬不實，且係為
   誤導鈞院而惡意羅織編撰，實無足取。
4、按假處分裁定因自始不當而撤銷者，債權人固應賠償原告因
   假處分所受之損害，但必原告確因假處分或供擔保受有損害
   ，且損害與假處分或供擔保之間具有相當因果關係，始得請
   求賠償。而有關供擔保之利息損害之期間部份：
   查最高法院既於95年4月24日以95年度台抗字第231號裁定駁
   回反訴被告之再抗告確定在案，則反訴原告所主張之因供擔
   保金免為假處分所致生之利息損害，應自反訴原告供擔保之
   日（即94年7月4日）起計算至95年4月24日止（計零年又二
   百九十五日），其後之利息損失與供擔保金間顯無相當因果
   關係。故反訴原告不得將4月25日起迄取回擔保物之日（即8
   月31日）間（計一百二十九日）之利息損害列入計算範圍。
   況該逾越上開計算期間之利息損失應認係反訴原告拖延取回
   擔保金所致，亦屬反訴原告之與有過失，依民法第217條之規
   定，鈞院亦應免除反訴被告就該部分之責任。
5、有關取得公債之溢價部份之利息損害部份，縱認反訴原告確
   有以溢價方式取得公債，惟該溢價部分與反訴原告供擔保而
   為免除假處分間並無相當因果關係，蓋反訴原告選擇以何種
   方式供擔保為其自身之財務規劃決策，法律未強制規定反訴
   原告僅得以公債作為免為假處分之擔保。是以，反訴原告得
   以其最大財務利益來選擇提供擔保以免假處分之方式，故縱
   然反訴原告所稱之溢價損失屬實，其溢價損失風險既非屬衡
   諸一般情形為提供擔保時所產生之損失，則該溢價金額與供
   擔保間並無相當因果關係，而無從被認為是因供擔保所生損
   害。故反訴原告以該溢價金額計算利息損害，自屬無據。
6、有關反訴原告以現金供擔保之利息損害部份：
   若鈞院認反訴原告因供擔保而受有利息損害且認反訴原告之
   利息計算方式屬實，其所受利息損害之最大值為443,685元（
   計算式為26, 284,679 X 1.15% X 422/365=443,685）。惟反
   訴原告於97年4月10日審理過程中已自承其受有141萬之公債
   利息及1,067元之供擔保現金利息所得，則依民法第216條之
   1之規定，扣除所受之利益（141萬1067元）後，反訴原告已
   全無損害，顯見反訴原告就此利息損害之主張亦無理由。
7、有關商譽損害之回復費用部份：
   該損害部份之主張顯與民事訴訟法第531條所規定之因假處分
   或供擔保所受損害無關。況且，反訴原告於高等法院為第102
   8號裁定後，於94年7月5日即供擔保提存而免為假處分，則反
   訴原告自本自得繼續製造、販賣AT5654型號之馬達驅動器產
   品，不受前開假處分裁定之拘束，則反訴原告何來因假處分
   而受有營業收入損失？實則，縱認反訴原告係依民事訴訟法
   第531條之規定主張營業收入損害，但迄今仍未見反訴原告具
   體說明該營業收入損害與供擔保間之相當因果關係，則反訴
   原告之此部份之主張亦屬無據。且反訴原告在未就該營業收
   入滑落與供擔保間之相當因果關係詳為論述之前提下，逕自
   以其自94年7月至95年1月及95年8月之營業收入「較去年同期
   」相較大幅滑落三成之情形，得出兩者間有相當因果關係之
   結論，顯屬謬誤。另查，反訴原告於94年6月即曾對投資大眾
   說明94年第一季之獲利較去年同期衰退主要係因馬達驅動IC
   受大陸競爭廠商傾銷影響及部分產品量產時程延後所致，顯
   見反訴原告94年營業收入較前年度同時期滑落乃肇因市場競
   爭情況之改變，及反訴原告內部作業流程之影響，與該假處
   分或供擔保或反訴被告刊登聲明啟事間並無關聯。是縱然反
   訴原告所稱之94年7月後之營業收入滑落之情屬實，其亦非假
   處分或供擔保或反訴被告刊登聲明啟事所致所致而不具相當
   因果關係。故反訴原告就其營業收入受損之主張顯係為刻意
   誤導鈞院認為反訴被告有濫用假處分之情形而羅織杜撰，委
   無足取。
8、綜上所陳，反訴原告所提之反訴為不合法，其損害賠償之請
   求亦無理由。
參、本院之心證：
一、反訴被告前以系爭專利權遭侵害為由，向本院聲請定暫時狀
    態之假處分，經本院93年度裁全字第375號裁定駁回反訴被
    告之聲請，經抗告後，並經台灣高等法院94抗字第1028 號
    准予假處分，嗣再經最高法院廢棄發回，由台灣高等法院以
    94年度抗更 (一)字第44號裁定駁回反訴被告之聲請，終經
    台灣最高法院以95年度台抗字第231號裁定駁回抗告確定。
    而反訴原告曾提存面額新台幣2600萬元之中央政府公債及
    284679之現金，於94年7月5日以本院94年存字第733號提供
    免為假處分之擔保，嗣於95年8月31日領回上開擔保金之情
    ，已如前述，並經本院調閱上開定暫時狀態假處分及本院94
    年度存字第733號卷證核閱無訛。
二、按「假扣押裁定因自始不當而撤銷，或因第529條第4項及第
    530條第3項之規定而撤銷者，債權人應賠償債務人因假扣押
    或供擔保所受之損害」，民事訴訟法第531條定有明文。又
    按「侵權行為固以故意或過失侵害他人之權利為成立要件，
    惟關於假扣押裁定，因自始不當而撤銷，或因民事訴訟法第
    529條第2項及第530條第3項之規定而撤銷者，債權人應賠償
    債務人因假扣押或供擔保所受之損害，同法第531條定有明
    文，故債權人所負此項賠償損害責任，乃本於假扣押裁定撤
    銷之法定事由而生，債務人賠償請求權之成立，即不以債權
    人之故意或過失為要件」，故依民事訴訟法第531條規定請
    求損害賠償，於假扣押之裁定由債權人聲請撤銷之情形，並
    不以「債權人之請求屬不正當」為要件。且依上開規定請求
    損害賠償，若須證明債權人有故意、過失，該舉證不易，是
    法律始有規定免除故意、過失舉證責任之必要，以求平衡。
    如再增加法律所未規定之要件「債權人之請求屬不正當」，
    則法院就本案部分又須為實質之審查，債務人又須負故意、
    過失之舉證責任，如此循環論斷，恐與立法本意有違。是反
    訴被告之假處分聲請既由台灣高等法院以94年度抗更 (一)
    字第44號裁定駁回反訴被告之聲請，終經台灣最高法院以95
    年度台抗字第231號裁定駁回抗告確定，則反訴原告就該定
    暫時狀態處分或供擔保所受之損害，自得依法請求損害賠償
    。
三、又按民事訴訟法第538條之3條雖規定：「定暫時狀態之裁定
    因第531條之事由被撤銷，而應負損害賠償責任者，如聲請
    人證明其無過失，法院得視情形減輕或免除其賠償責任。」
    等情，然按於爭執之法律關係為防止發生重大之損害或避免
    急迫之危險或有其他相類之情形而有必要時，得聲請為定暫
    時狀態之處分，民事訴訟法第538條復有明文，可知定暫時
    狀態處分之要件有「為防止發生重大之損害而有必要」、或
    「避免急迫之危險而有必要」、或「其他相類情形而有必要
    」等之情形。惟查：本件反訴被告於定暫時狀態假處分之聲
    請時，雖主張依據中華工商研究所之鑑定報告足證反訴原告
    已侵害伊產品，為防止重大損害繼續發生及避免急迫危險而
    有定暫時狀態之必要等語。惟本院細究反訴被告於該聲請所
    為陳述及所提之相關專利公報、專利證書、中華工商研究所
    之鑑定報告、「BA5954FP」產品台灣地區歷年銷售明細表及
    產品銷售之相關發票等事證，均僅係空泛概括描述，並未提
    出確切之數據、證據、亦未具體針對反訴被告有將因反訴原
    告之行為致其生重大損害或急迫危險之高度可能性予以釋明
    ，其間是否具關連性已有疑義。何況，因系爭產品屬高科技
    產品，技術更新迅速，產品替換週期甚為短暫，市場競爭瞬
    息萬變，則系爭產品之技術、種類及市場狀態是否仍未更新
    ，猶仍認有定暫時狀態之急迫性存在，自有討論餘地；縱其
    所述為真，然系爭產品替換週期甚為短暫，市場競爭瞬息萬
    變，則其「損害」或「危險」亦理應業已顯現，然被告均未
    提出任何具體證據以釋明其將有「重大損害」或「急迫危險
    」，嗣經台灣高等法院94年度抗更 (一)字第44號裁定駁回
    反訴被告假處分之聲請並經確定之情，業經本院調閱上開卷
    證核閱無訛，尚難認反訴被告於本件假處分聲請全無過失之
    有，是反訴被告主張其有民事訴訟法第538條之3規定之適用
    云云，顯非有據，應予駁回。
四、按「損害賠償，除法律另有規定或契約另有訂定外，應以填
    補債權人所受損害及所失利益為限。」民法第226條定有明
    文。又所謂「所失利益」，係指「依通常情形或依已定之計
    劃、設備或其他特別情事，可得預期之利益」，與「所受損
    害」為不同之概念，其構成要件也不相同。再按「民法第21
    6條第1項所謂所受損害，即現存財產因損害事實之發生而被
    減少，屬於積極的損害。所謂所失利益，即新財產之取得，
    因損害事實之發生而受妨害，屬於消極的損害；再者「損害
    賠償之債，以有損害之發生及有責任原因之事實，並二者之
    間，有相當因果關係為成立要件」。是原告主張損害賠償之
    債，如不合於此項成立要件者，即難謂有損害賠償請求權存
    在。茲詳述反訴原告所主張之損害如下：
1、 反訴原告主張支出擔保金所受利息損害部分，因反訴原告係
    就擔保金中以部分公債、現金之方式提存，即提存金000000
    00元中，分別以89年央債甲000000000元公債及284679元現
    金辦理提存，反訴原告主張為取得89年央債甲000000000元
    公債，係以00000000元溢價購得，因此，溢價購買公債及現
    金284679元提存共為00000000元（00000000元＋284679元）
    。擔保期間為94年7月4日至95年8月31日，即1年又59天。所
    受之利息損害為00000000元×5%（法定利息）×1年又59 天
    (供擔保期間)＝0 000000元云云，查：反訴原告提存期間為
    94年7月5日至95年8月31日，其中擔保金係以89年央債甲六
    面額00000000元公債及284679元現金辦理提存，雖反訴原告
    主張其取得公債之溢價部份亦在求償範圍，惟提供擔保品係
    何種類，本屬提供者之選擇，是反訴原告捨其他現金或債券
    提供擔保，卻以溢價方式取得上開公債，則該溢價部分與反
    訴原告供擔保而為免除假處分間並無相當因果關係，且反訴
    原告基於自身之財務管理、規劃，選擇以上開公債為提存物
    ，自係從該公債之期間配息予以考量，且該公債提存期間之
    配息確優於現金一年定存之利息之情，亦有反訴原告提出之
    各類所得扣繳暨免扣繳憑單為證 (該部分利息所得為000000
    0元)，是反訴原告主張提存公債期間受有利息損害云云，顯
    無足採應予駁回。至反訴被告陳述本件假處分既經最高法院
    於95年4月24日以95年度台抗字第231號裁定駁回反訴被告之
    再抗告確定在案，則擔保期間之利息損害，應自反訴原告供
    擔保之日起計算至95年4月24日止云云。惟查，反訴原告雖
    自反訴被告上開假處分之聲請駁回確定後，取得取回系爭擔
    保品之名義，惟反訴原告仍須依法定程序即向本院具狀聲請
    返還該提存物，且本院於95年7月21日以95年度聲字第599號
    裁定准予返還該提存物之情，有上開裁定附於本院94 年度
    存字第733號提存卷可參，佐以裁定送達、確定及提存作業
    之時間，反訴原告於95年8月31日取回該提存物並無具體可
    歸責之事由，故反訴被告上開所述應無可採。
2、至反訴原告以現金定存於銀行之利息與提存於法院所得利息
   之差額部分：
   按「如上訴人確因被上訴人不當假扣押裁定之執行，而受利
   息差額之損害，自不能因上訴人已向公庫領取低利，而謂上
   訴人不得請求賠償」，最高法院66年台上字第851號判例可供
   參考。按「依通常情形，或依已定之計劃、設備或其他特別
   情事，可得預期之利益，視為所失利益」；「基於同一原因
   事實受有損害並受有利益者，其請求之賠償金額，應扣除所
   受之利益」，民法第216條第2項、第216之1條分別定有明文
   ：而將現金存於銀行一年期定期存款，為依通常情形，可得
   預期之利益是依原告所提之台灣郵政股份有限公司94年4月22
   日之一年期定期存款利率（固定）為年利率1.7，有該銀行存
   放款利率資料表，審酌本件之擔保期間為94年7月5日至95年8
   月31日，即1年又58天。所受之利息損害為284679元×1.7%
   ×1年又58天＝5608元，而反訴原告取回上開現金擔保金時，
   業向本院領取利息共3569元之情，業經反訴原告提出各類所
   得扣繳暨免扣繳憑單為證，依當年度之依所得稅法第5條第5
   項規定：「營利事業所得稅起徵額、課稅級距及累進稅率
   如左：三、超過十萬元以上者，就其超過額課徵百分之二十
   五」，是原告此部分之利息所得之營業稅按百分之25計算，
   共1402元（元以下四捨五入），故利息淨額為4206元。而原
   告從提存所領回之利息應予扣除，是於原告就提存期間之利
   息所失利益為637元。原告於此範圍內之請求，為有理由，逾
   此範圍，為無理由。
3、至反訴原告另主張支出擔保金失利益，因依通常情形及產業
   特性，IC設計公司會將持續將資金投入研發，以獲取高額利
   潤，是該筆擔保金，因提存於法院，致不能投入研發，創造
   預期之利潤，而所失利益依財政部公布之94、95年「營利事
   業各業所得額及同業利潤標準」中「積體電路設計」業之淨
   利率百分之26為計算標準云云。然反訴原告並未具體就該筆
   資金之在通常之情形或公司於何具體計劃運用下，可就該特
   定資金獲得適用該同業利潤標準之報酬率，是在未有確切規
   劃，並有獲利之客觀可確定性前，原告主張此部分損失尚非
   可採，應予駁回。
4、另反訴原告主張反訴被告濫用專利權，誣指反訴原告侵害其
   專利權，而散布市場流言，甚至寄發警告函、拜訪客戶，恫
   嚇反訴被告之直接間接往來客戶，致損害反訴被告之商譽。
   其並於94年7月28 日在經濟日報刊登之聲明啟事及在公司網
   站上刊登英、日文版新聞稿，誣指反訴原告製造、販賣「BA6
   392模倣品」之型號，致其受有要求退貨或取消訂單之情形，
   甚至不願與反訴原告往來之損害云云，惟查：反訴原告上開
   主張均與民事訴訟法第531條規定之假扣押裁定因自始不當而
   撤銷，債權人應賠償債務人因假扣押或供擔保所受之損害之
   規定無涉，二者間亦並存在相當因果關係，故反訴原告上開
   主張亦不足採，應予駁回。
5、再反訴原告上開主張反訴被告濫用專利權、散布市場流言、
   影響商譽等行為是否構成民法第148條、第184條、第195條第
   1項及公平交易法第22條、第24條、第31條、第32條云云，經
   查：
(1)細究反訴被告於94年7月28日經濟日報之聲明啟事之「涉嫌侵
   害本公司之上開專利權」、「禁止圓創.. 販賣、進口、陳列
   」、「昭告上情，並呼籲各界尊重本公司辛苦研發所得之智
   慧財產權」等文字，其刊登係以台灣高等法院94抗字第1028
   號准予假處分之裁定為主要內容，敘述其專利權及專利爭訟
   情形，並呼籲各界尊重羅沐公司之智慧財產權等情，且觀諸
   反訴被告於其公司網站所發布之英、日文版新聞資料，其內
   容亦僅傳達相關專利權訴訟進行之情形，雙方就此爭議進行
   之程度等資訊，此外，反訴原告亦未再行舉證反訴被告有何
   構成侵權行為及公平交易法之情事，是反訴原告此部分主張
   於法無據，應予駁回。
(2)至經濟日報94年8月22日報導標題為「羅沐線圈負載驅動電路
   已在台登記專利-該產品疑遭不法侵害不僅技術內容連型號都
   跟合法產品類似羅沐已聲請假處分」新聞報導，雖反訴原告
   主張報導中：日前羅沐公司專利產品疑似受到第三人的不法
   侵害，該侵權產品不僅擅自利用了第96047號專利的技術內容
   ，連型號都跟羅沐公司的合法產品非常類似，很容易造成交
   易相對人的混淆之描述，已使交易相對人聯想到上開報導中
   所稱第三人即是反訴原告，造成打擊反訴原告之效果云云，
   然姑不論上開報導內容為何，該次報導並無證據可資證明係
   報導媒體在反訴被告之主導、授意下所為，縱該媒體報導內
   容有不實或有錯誤，或有損害反訴原告之商譽情事，反訴原
   告本可循司法途徑為之，尚與反訴被告無涉，故反訴原告此
   部分主張亦屬無據，應予駁回。
(3)故在反訴原告未予具體舉證反訴被告有何侵權、違反公平交
   易法，致其受有退貨、取消訂單及商譽侵害等損失，二者間
   之因果關係等情形下，反訴原告上開主張均屬無據，應予駁
   回。綜上，反訴原告本於民事訴訟法第531條之規定，請求反
   訴被告給付637元及自94年7月5日起至清償日止按年息百分之
   5計算之利息為有理由，逾此部分，於法無據，應予駁回。
   原告陳明願供擔保請為宣告假執行，經核於准許範圍內，與
   民事訴訟法第389條第1項第5款規定相符，爰依職權宣告假執
   行，逾此部分即失所附麗，應予駁回。
五、本件事證已臻明確，兩造其餘攻擊、防禦方法及所舉證據，
    經本院斟酌結果，認對判決結果不生影響，故不一一論述。
六、結論：本訴部分原告之訴為無理由，反訴部分，原告之訴為
    一部有理由、一部無理由，依民事訴訟法第78條、第79條、
    第389條第1項第5款，判決如主文。
中    華    民    國    97    年    6    月    16     日
                  民事第二庭    法  官  彭淑苑
以上正本係照原本作成。
如對本判決上訴，須於判決送達後20日內向本院提出上訴狀。
中    華    民    國    97    年    6    月    16     日
                                書記官  王恬如


司法院資訊處製作；財團法人民間司法改革基金會備份。
